【裁判字號】    95,訴,1712
【裁判日期】    951031
【裁判案由】    毒品危害防制條例
【裁判全文】
臺灣彰化地方法院刑事判決              95年度訴字第1712號
公  訴  人  臺灣彰化地方法院檢察署檢察官
被      告  甲○○
上列被告因毒品危害防制條例案件，經檢察官提起公訴（95年度
毒偵字第3495號），於本院準備程序中，被告就被訴事實為有罪
之陳述，經告知簡式審判程序之旨，並聽取當事人之意見後，認
宜以獨任進行簡式審判程序，而裁定進行簡式審判程序審理，判
決如下：
    主  文
甲○○施用第一級毒品，累犯，處有期徒刑捌月。
    事  實
一、甲○○前於民國88年間因施用毒品案件，經依本院88年度毒
    聲字第167 號裁定送觀察、勒戒後，認有繼續施用毒品之傾
    向，再依本院88年度毒聲字第479 號裁定令入戒治處所施以
    強制戒治，後因戒治成效良好，復經本院以88年毒聲字第29
    11號裁定停止戒治，所餘戒治期間並宣告付保護管束，於89
    年2 月14日因保護管束期滿未經撤銷，視為強制戒治期滿，
    經臺灣彰化地方法院檢察署檢察官於89年3 月14日，以89年
    度戒毒偵字第243 號為不起訴處分確定。復於89年間因施用
    毒品案件，經依本院89年度毒聲字第4877號裁定令入戒治處
    所施以強制戒治，於93年1 月9 日因法律修正而釋放。又因
    該施用毒品案件，經本院以92年度訴緝字第41號判處有期徒
    刑7 月確定，甫於93年8 月5 日執行完畢。詎其仍未能悔改
    ，明知海洛因業經公告為毒品危害防制條例第2 條第2 項所
    列管之第1 級毒品，不得非法持有、施用，竟基於施用第1
    級毒品海洛因之犯意，於95年7 月20日下午6 時許，在彰化
    縣鹿港鎮○○里○○街○○路旁，以將海洛因粉末摻水，再
    以針筒注射靜脈之方式，施用第1 級毒品海洛因1 次。嗣為
    警於同年7 月24日下午7 時55分許，經其同意採集尿液送驗
    後，結果呈嗎啡陽性之反應，始知悉上情。
二、案經彰化縣警察局鹿港分局及彰化分局移送臺灣彰化地方法
    院檢察署檢察官偵查起訴。
    理  由
一、本件被告所犯係死刑、無期徒刑、最輕本刑為3 年以上有期
    徒刑以外之罪，其於準備程序就前揭被訴事實為有罪之陳述
    ，經受命法官告知簡式審判程序之旨，並聽取其與公訴人之
    意見後，本院認無不得或不宜改依簡式審判程序進行之處，
    爰依刑事訴訟法第273 條之1 第1 項、第284 條之1 ，裁定
    本案由受命法官獨任進行簡式審判程序；又簡式審判程序之
    證據調查，不受刑事訴訟法第159 條第1 項、第161 條之2
    、第161 條之3 、第163 條之1 及第164 條至第170 條規定
    之限制，同法第273 條之2 亦定有明文，合先敘明。
二、上揭犯罪事實，迭據被告於警、偵訊及本院審理時（參見本
    院95年10月19日審判筆錄）坦承不諱，且其於95年7 月24日
    至警局採驗之尿液，經臺灣彰化地方法院檢察署委託警方送
    請詮昕科技股份有限公司檢驗結果，呈嗎啡陽性反應，此有
    該公司95年8 月9 日編號00000000號濫用藥物尿液檢驗報告
    、委託驗尿代號與真實姓名對照認證單各1 紙附卷可稽。參
    諸醫學臨床實驗及根據英國藥學會出版之文獻Isolation
    and Identification of Drugs 乙書第293 頁載：海洛因經
    注射入人體後，在體內迅速水解成6-Monoacety I morphine
    ，再緩緩繼續水解成嗎啡，然後再循嗎啡之代謝方式排出，
    同書第431 頁至第432 頁並載有：嗎啡經注射入人體後，約
    50％以上於8 小時內自尿中排出，至24小時排出約90％，但
    48小時後仍有微量可檢出等語。此外，按通常健康成人一次
    注射嗎啡15公絲，而以現行採用蟻醛酸試液及鉬鋑銨酸試液
    檢檢驗其尿液時，注射後8 小時內所排尿液易於檢出；8 小
    時至24小時，視其取尿時間及尿量多寡，可能檢出；至24小
    時以後所排之尿液，用上述方法已難檢出，亦據行政院衛生
    署藥物食品檢驗局73年11月30日（73）藥檢壹字第030221號
    函釋明確。是依上開說明，佐以被告前揭尿液檢驗成績書，
    足徵被告前開施用第1 級毒品海洛因之自白核與事實相符，
    堪可採為論罪科刑之依據。
三、按犯毒品危害防制條例第10條施用第1、2級毒品之罪者，檢
    察官應先聲請法院裁定將被告令送勒戒處所觀察、勒戒，經
    觀察、勒戒後，認有繼續施用毒品傾向者，應由檢察官裁定
    聲請法院裁定令入戒治處所施以強制戒治，且經強制戒治執
    行完畢釋放後，5年內再犯第10條之罪，檢察官應依一般刑
    事訴訟程序予以起訴論罪科刑，此觀諸毒品危害防制條例第
    20條第1項、第2項、第23條第2項前段規定自明。次按修正
    毒品危害防制條例就施用毒品者，僅於「初犯」及「5 年後
    再犯」二種情形，有其追訴條件之限制，即須於初犯經觀察
    、勒戒或強制戒治釋放後，5年內均無施用毒品之行為，始
    能認其前所實施之觀察、勒戒或強制戒治已足遮斷毒癮，而
    得於5年後再犯時，再予適用初犯之規定，重行觀察、勒戒
    等程序；倘5年內已經再犯，被依法追訴處罰，縱其第3次（
    或第3次以上）施用毒品之時間在初犯釋放5年以後，即與「
    5年後再犯」之情形有別，且因已於「5年內再犯」，顯見其
    再犯率甚高，原實施觀察、勒戒或強制戒治，已無法收其實
    效，而無5年戒斷期之存在，自無再經觀察、勒戒及強制戒
    治之必要，應由檢察官逕行起訴（最高法院95年度台非字第
    59號判決、95年度台非字第65號判決及95年度第7次刑事庭
    會議決定足資參照）。本件被告曾於88年間因施用毒品案件
    ，經依本院88年度毒聲字第167號裁定送觀察、勒戒後，認
    有繼續施用毒品之傾向，再依本院88年度毒聲字第479號裁
    定令入戒治處所施以強制戒治，後因戒治成效良好，復經本
    院以88年毒聲字第29 11號裁定停止戒治，所餘戒治期間並
    宣告付保護管束，於89年2月14日因保護管束期滿未經撤銷
    ，視為強制戒治期滿，經臺灣彰化地方法院檢察署檢察官於
    89年3月14日，以89年度戒毒偵字第243號為不起訴處分確定
    。復於89年間因施用毒品案件，經依本院89年度毒聲字第
    4877號裁定令入戒治處所施以強制戒治，於93年1月9日因法
    律修正而釋放。又因該施用毒品案件，經本院以92年度訴緝
    字第41號判處有期徒刑7月確定，甫於93年8 月5日執行完畢
    確定，揆諸前開最高法院判決，因被告在89 年後之5年內，
    業有施用毒品之行為，則本次被告於95年間再次施用毒品，
    即與5年後再犯之情形有別，自應逕行起訴。
四、按海洛因為毒品危害防制條例第2 條第2 項第1 款所明定之
    第1 級毒品。是核被告所為，係犯同條例第10條第1 項之施
    用第1 級毒品罪。被告持有第1 級毒品海洛因並進而施用，
    其持有之低度行為應為施用之高度行為所吸收，不另論罪。
    末查被告前因施用毒品案件，經本院以92年度訴緝字第41號
    判處有期徒刑7 月確定，甫於93年8 月5 日執行完畢之事實
    ，有臺灣彰化地方法院檢察署刑案資料查註紀錄表及臺灣高
    等法院被告全國前案紀錄表各1 份在卷可憑，其於前開有期
    徒刑執行完畢後，5 年內故意再犯本件最重本刑為有期徒刑
    以上之罪，為累犯，應依刑法第47條第1 項之規定，加重其
    刑。爰審酌被告前有施用毒品之不良素行，歷經觀察、勒戒
    及戒治程序後，仍未能徹底戒絕毒品，顯見意志不堅，且有
    失政府制定毒品危害防制條例之立法美意，本不宜寬貸，惟
    念其施用毒品乃自戕一己之身體健康，尚未害及他人，且犯
    後始終坦承犯行等一切情狀，量處如主文所示之刑。
五、公訴意旨另略以：被告基於施用海洛因之包括一罪犯意，另
    於95年9 月12日下午11時許，在其上開處所，施用海洛因1
    次，因認被告此部分亦涉有毒品危害防制條例第10條第1 項
    之施用第1 級毒品罪嫌。按犯罪事實應依證據認定之，無證
    據不得認定犯罪事實，刑事訴訟法第154 條第2 項定有明文
    ；復按被告之自白，不得作為有罪判決之唯一證據，仍應調
    查其他必要之證據，以察其是否與事實相符，刑事訴訟法第
    156 條第2 項亦定有明文。公訴人認被告涉有此部分之犯行
    ，無非係以被告之惟一自白為其論據。然查，被告固坦認有
    上開施用海洛因之行為，並於偵查時供稱：伊最後1 次施用
    海洛因是95年9 月12日下午11時許，在彰化縣鹿港鎮路邊等
    語（見偵查卷第21頁）。然被告就前揭於95年9 月12日施用
    海洛因1 次之供述，除惟一自白外，並無其他證據足以佐認
    與事實相符，依前開刑事訴訟法所定之證據法則，自尚難逕
    單以被告之自白，認定被告確有於上開時地施用海洛因1 次
    之行為，而以被告之上開自白作為該部分有罪判決之唯一證
    據。此外，復查無其他積極之證據足認被告有何此部分之施
    用海洛因犯行，惟公訴人認此部分與前開被告經判決有罪之
    施用海洛因1 次之犯行間，具有包括一罪之關係，爰不另為
    無罪之諭知，附此敘明。
據上論斷，應依刑事訴訟法第273 條之1 第1 項、第299 條第1
項前段，毒品危害防制條例第10條第1 項，刑法第11條前段、第
47條第1 項，判決如主文。
本案經檢察官莊佳瑋到庭執行職務。
中    華    民    國    95    年    10    月    31    日
                  刑事第二庭    法      官  胡宜如
以上正本證明與原本無異。
如不服本判決，應於送達後10日內向本院提出上訴狀（須附繕本
）。
中    華    民    國    95    年    10    月    31    日
                                書記官  蕭秀吉
附錄本案論罪科刑法條：
毒品危害防制條例第10條
施用第一級毒品者，處 6 月以上 5 年以下有期徒刑。
施用第二級毒品者，處 3 年以下有期徒刑。


司法院資訊處製作；財團法人民間司法改革基金會備份。
